【裁判字號】    92,交聲,99
【裁判日期】    921008
【裁判案由】    聲明異議
【裁判全文】
臺灣屏東地方法院交通事件裁定                      九十二年度交聲字第九九號
    異  議  人  甲○○
    即受處分人
右列受處分人因違反道路交通管理處罰條例事件，對於交通部公路總局高雄區監理所
屏東監理站九十二年八月十八日所為之裁決（原處分：公警局交字第Ｚ000000
00號、第Ｚ00000000號）聲明異議，本院裁定如左：
    主  文
原裁決撤銷。
甲○○汽車駕駛人汽車裝載時，裝載危險物品未隨車攜帶運送人員訓練證明書，處罰
鍰仟元。又汽車駕駛人汽車裝載時，裝載危險物品未隨車攜帶臨時通行證，處罰鍰
仟元。
    理  由
一、本件異議人甲○○因不服交通部公路總局高雄區監理所屏東監理站以其於民國九
    十二年五月八日上午五時五十七分許，駕駛車號六Ｊ－九一六號營業大貨曳引車
    ，裝載經列為危險物品之醇酸樹脂，由南往北沿國道中山高速公路行經六一．七
    公里處時，因裝載危險物品未隨車攜帶臨時通行證、運送人員訓練證明書，為警
    攔檢當場舉發，旋於九十二年八月十八日經交通部公路總局屏東監理站以屏監違
    裁字第八二－Ｚ00000000號、第八二－Ｚ00000000號，分別依
    違反道路交通管理處罰條例第三十條第一項第八款裝載危險物品，運送人員未隨
    車攜帶訓練證明書、同款裝載危險物品，未隨車攜帶臨時通行證等事由，各處以
    罰鍰新臺幣（下同）三千元，並依同條例第六十三條規定，各記違規點數二點等
    情，聲明異議前來，異議意旨依聲請狀原稱：異議人右揭時地被攔查時，因未能
    即時取出證件，於警員填寫舉發單時，已尋出證件並出示給警員，而警員卻不受
    理所出示的證件，卻告之（知）到監理站罰鍰時，再提示證件就可免罰云云，嗣
    本院調查時，復改稱：係員警開好（違規通知單）時，伊才跟他講伊有上述文件
    ，但伊沒有拿出來給他看；本件聲請狀係伊車行許姓老闆（許績勤）製作並寄出
    的，伊右揭時地實際上並沒有拿上開證件出來，聲請狀所載內容並不實在等語。
二、按車輛裝載危險物品時，廠商貨主運送危險物品，應備具危險物品道路運送計畫
    書及物質安全資料表向起運地或車籍所在地公路監理機關申請核發臨時通行證，
    該臨時通行證應隨車攜帶之，其交由貨運業者運輸者，應會同申請，並責令駕駛
    人依規定之運輸路線及時間行駛；運送危險物品之駕駛人或隨車護送人員應經專
    業訓練，並隨車攜帶有效之訓練證明書，道路交通安全規則第八十四條第一項第
    一款、第五款定有明文。汽車裝載時，有裝載危險物品未隨車攜帶臨時通行證、
    罐槽車之罐槽體檢驗合格證明書、運送人員訓練證明書或未依規定路線、時間行
    駛者，處汽車駕駛人新臺幣三千元以上九千元以下罰鍰，並責令改正或禁止通行
    ，道路交通管理處罰條例第三十條第一項第八款著有規定。
三、經查：
  (一)異議人甲○○受雇於銓豐交通有限公司擔任貨車司機，於九十二年五月八日上午
    五時五十七分許，駕駛車號六Ｊ－九一六號營業大貨曳引車，裝載經列為危險物
    品之醇酸樹脂，由南往北沿國道中山高速公路行經六一．七公里處時，為警以裝
    載危險物品未隨車攜帶臨時通行證、運送人員訓練證明書為由，當場攔檢舉發，
    旋於九十二年八月十八日經交通部公路總局高雄區監理所屏東監理站，各處以罰
    鍰三千元，並各記違規點數二點等情，除據異議人甲○○於本院調查時陳明在卷
    ，並有交通部公路總局高雄區監理所屏東監理站裁決書二份、舉發違反道路交通
    管理事件通知單二紙附卷可稽，堪信為真。對於前揭違規情事，本件以異議人署
    名之聲請狀雖辯稱異議人於右揭時地遭員警攔檢查獲而製作違規通知單時，即已
    提出上開臨時通行證及訓練證明書等，卻未獲受理云云，然此已經異議人甲○○
    本人於本院調查時，到庭否認，並坦稱伊當時確未提出上開證件，聲請狀係伊公
    司許姓老闆（許績勤）所製作，內容並不實在等語。又異議人甲○○於本院調查
    時雖空言表示當時確曾攜帶上開證件，僅未曾向員警提出云云，然此不僅無從證
    明，猶與一般駕駛人遭攔檢時，無不竭盡所能向員警提出有利辯解以求免罰之經
    驗法則大相徑庭，不足採信。是原裁決以異議人有上開違規情事，分別依道路交
    通管理處罰條例第三十條第一項第八款，各處以罰鍰三千元，於法尚無違誤。
  (二)前開裁決就異議人甲○○汽車駕駛人汽車裝載時，裝載危險物品未隨車攜帶運送
    人員訓練證明書及臨時通行證等項，各依違反道路交通管理處罰條例第三十條第
    一項第八款處罰鍰三千元，並依同條例第六十三條規定，就上開二項違規事項，
    各記違規二點，有裁決書正本二份在卷可考。惟按，道路交通管理處罰條例第六
    十三條第一項第二款，關於加記違規點數二點之規定，除針對同條例第二十九條
    第一項第一款至第四款、第二十九條之二第一項、第二項之違規而定外，就第三
    十條部分，僅限於第一項第一款、第二款情形有其適用，而依同條（第六十三條
    ）其他各款項，亦未有就汽車駕駛人違反第三十條第一項第八款有加記違規點數
    之規定，今原裁決以道路交通管理處罰條例第六十三條為據，就異議人甲○○前
    揭二項違規情事，另加記違規點數各二點之裁決，於法顯屬無據。則本件聲明異
    議雖無理由，然前述二裁決既有上開違法，應由本院依法撤銷原裁決，並另為適
    法之裁定。
四、據上論斷，應依道路交通案件處理辦法第二十條前段，裁定如主文。
中      華      民      國    九十二    年      十      月      八      日
                                    臺灣屏東地方法院交通法庭
                                        法  官  陳松檀
右正本證明與原本無異。
如不服本裁定應於收受送達後五日內向本院提出抗告書狀敘述抗告之理由抗告於臺灣
高等法院高雄分院。
                                        書記官  張儷薾
中      華      民      國    九十二    年      十      月      八      日


司法院資訊處製作；財團法人民間司法改革基金會備份。
